【裁判字號】    99,訴,734
【裁判日期】    991209
【裁判案由】    毒品危害防制條例
【裁判全文】
臺灣基隆地方法院刑事判決               99年度訴字第734號
公  訴  人  臺灣基隆地方法院檢察署檢察官
被      告  許文煌
上列被告因違反毒品危害防制條例案件，經檢察官提起公訴（99
年度毒偵字第1510號），被告並為有罪陳述，本院合議庭乃裁定
由受命法官獨任以簡式審判程序進行審理，並判決如下：
    主  文
許文煌施用第一級毒品，累犯，處有期徒刑柒月。
    事  實
一、前案紀錄：
  (一)許文煌前因初犯施用毒品案件，經觀察、勒戒後，認無繼續
    施用毒品之傾向，於民國88年6 月25日經釋放出所，並由臺
    灣基隆地方法院檢察署檢察官於88年6 月30日，以88年度偵
    字第3767號為不起訴處分確定。
  (二)其後，又於前揭(一)所述觀察勒戒執行完畢經釋放出所以後之
    五年以內，再犯施用毒品案件（二犯施用毒品案件），經觀
    察、勒戒後，仍認無繼續施用毒品之傾向，於92年10月14日
    經釋放出所，並由臺灣基隆地方法院檢察署檢察官於92年10
    月13日，以92年度毒偵字第890 號為不起訴處分確定。
  (三)嗣復分別因(甲)三犯施用毒品案件，由臺灣基隆地方法院檢察
    署檢察官提起公訴，經本院於94年5 月13日，以94年度訴字
    第350 號判決有期徒刑七月確定；(乙)犯竊盜案件，經本院於
    94年6 月29日，以94年度易字第189 號判決有期徒刑十月確
    定。所犯(甲)(乙)二案則經合併定刑為有期徒刑一年四月（本院
    95年度聲字第105 號裁定），95年1 月19日發監執行、96年
    1 月12日假釋出監；詎旨揭假釋付保護管束期間猶未屆滿，
    許文煌旋因違反保安處分執行法且其情節重大，致由原執行
    機關檢具撤銷假釋報告表陳請法務部函准辦理撤銷假釋，並
    經檢察官指揮而於96年5 月10日再經發監。乃其前案殘刑猶
    未執畢，中華民國九十六年罪犯減刑條例旋於96年7 月16日
    公布施行，所犯(甲)(乙)二案遂經依法減刑、定刑（本院96年度
    聲減字第266 號裁定），再經檢察官指揮而於96年7 月16日
    赦免餘刑經釋放出監（構成累犯）。
  (四)繼而再分別因(丙)犯詐欺案件，經本院於97年2 月29日，以97
    年度易字第99號判決有期徒刑三月確定；(丁)四犯施用毒品案
    件，由臺灣基隆地方法院檢察署檢察官提起公訴，經本院於
    97年11月28日，以97年度訴字第1627號判決有期徒刑三月、
    四月，應執行有期徒刑五月確定；(戊)五犯施用毒品案件，由
    臺灣基隆地方法院檢察署檢察官提起公訴，經本院於98年5
    月27日，以98年度訴字第487 號判決有期徒刑七月確定。所
    犯(丙)(丁)二案嗣經合併定刑（本院98年度聲字第79號裁定），
    再與所犯(戊)案依序發監，迨99年5 月24日始執行完畢（構成
    累犯）。
二、本案事實：
    許文煌猶不思戒除毒癮，復基於施用第一級毒品海洛因之犯
    意，於99年7 月13日晚間8 時，在其住處即基隆市○○區○
    ○街20巷55之3 號，將稀釋後之海洛因置入注射針筒再持以
    施打，藉以施用第一級毒品海洛因1 次。乃為警於99年7 月
    15日下午7 時6 分通知到場採尿送驗，結果呈嗎啡（海洛因
    代謝後尿液檢出成份）陽性反應。
三、案經基隆市警察局第四分局報告臺灣基隆地方法院檢察署檢
    察官偵查起訴。
    理  由
壹、程序事項
    本案被告許文煌所犯者非為死刑、無期徒刑、最輕本刑為三
    年以上有期徒刑之罪或高等法院管轄之第一審案件，其於準
    備程序進行中，先就被訴事實為有罪之陳述，經告知其簡式
    審判程序之旨，並聽取公訴人、被告之意見後，本院業已依
    刑事訴訟法第二百七十三條之一第一項規定，裁定由受命法
    官獨任以簡式審判程序進行本案之審理。
貳、實體事項
一、前揭事實業據被告許文煌於本院審理時坦承在卷；且被告經
    通知到場而採集之尿液檢體，經送請臺灣檢驗科技股份有限
    公司以氣相層析質譜儀法為確認檢驗之結果，呈嗎啡（海洛
    因代謝後尿液檢出成份）陽性反應乙節，亦有臺灣檢驗科技
    股份有限公司99年7 月29日UL/2010/70509 號濫用藥物檢驗
    報告1 份，暨足與上開檢驗報告相對應之尿液檢體對照表1
    件在卷可憑。參之以酵素免疫分析或薄層定性分析等方式為
    初步篩檢者，檢驗結果雖有相當程度偽陽性之可能，然以氣
    （液）相層析、質譜分析之儀器為交叉確認者，檢驗結果出
    現偽陽性之機率則極低，因而具有公信力，核足為對涉嫌人
    不利之認定；尤以「毒品施用後於尿液、血液中可檢出之最
    大時限，與施用劑量、施用頻率、施用方式、施用者飲水量
    之多寡、個人體質、代謝情況、檢體收集時間點及所用檢測
    方法之靈敏度等因素有關，因個案而異。依據Clarke's Iso
    lation Identification of Drugs第二版記載，血液中藥物
    之半衰期（濃度減半所需時間）分別為古柯鹼0.7-1.5 小時
    、海洛因3 分鐘（其代謝物為嗎啡2-3 小時）、嗎啡2-3 小
    時、大麻20-36 小時、安非他命12小時（當尿液偏酸性時，
    為4-8 小時）、甲基安非他命9 小時、Ketamine 2-4小時，
    而MDMA約8.49小時。一般於尿液中可檢出之最大時限，古柯
    鹼為施用後1-4 天、海洛因2-4 天、嗎啡2-4 天、大麻1-10
    天、安非他命1-4 天、甲基安非他命1-5 天、MDMA1-4 天、
    MDA 1-4 天、Ketamine2-4 天。」此復曾經行政院衛生署藥
    物食品檢驗局以92年7 月23日管檢字第0920005609號函釋在
    案。勾稽以觀，足見被告於本院審理時之任意性自白，與事
    實相符，堪可採信。再者，被告查有如本判決事實欄一所載
    施用毒品之前案紀錄。觀諸卷附臺灣高等法院被告前案紀錄
    表所載內容即明。從而，本案事證明確，參照最高法院97年
    9 月9 日97年度第5 次刑事庭會議二決議意旨、97年度臺非
    字第540、585號、98年度臺非字第127、211號暨99年度臺非
    字第216 號判決意旨，被告於初犯施用毒品案件之五年以內
    ，再犯施用毒品之犯行，堪可認定，應依法論科。
二、論罪科刑：
  (一)查海洛因、安非他命類分別係毒品危害防制條例所列管之第
    一級、第二級毒品，此為該條例第二條第二項第一款、第二
    款所明定。按犯毒品危害防制條例第十條之罪（施用毒品罪
    ）者，檢察官應聲請法院裁定，令被告入勒戒處所觀察、勒
    戒，經勒戒處所陳報，認受觀察、勒戒人無繼續施用毒品傾
    向者，應即釋放，並為不起訴之處分；認有繼續施用毒品傾
    向者，即應聲請法院裁定令入戒治處所強制戒治，俟強制戒
    治期滿釋放，再為不起訴之處分。惟依上揭規定觀察勒戒或
    強制戒治執行完畢釋放後，五年內再犯毒品危害防制條例第
    十條之罪（施用毒品罪）者，檢察官即應依法追訴，毒品危
    害防制條例第二十條第一項、第二項、第二十三條第二項分
    別定有明文。
  (二)核被告於初犯施用毒品案件以後之五年以內，再犯施用第一
    級毒品海洛因如本判決事實欄二之所載，係犯毒品危害防制
    條例第十條第一項之施用第一級毒品罪。被告施用毒品前、
    後持有第一級毒品海洛因之低度行為，應為其施用第一級毒
    品之高度行為所吸收，不另論罪。
  (三)查起訴書雖誤繕被告施用毒品之時間、地點，然此業據蒞庭
    檢察官於未變動其社會基本事實同一性之前提下，當庭更正
    如本判決事實欄之所載，此有本院審判筆錄在卷可稽；核此
    更正範圍，亦無礙於原起訴所特定之事實。本於檢察一體之
    原則，本院當以蒞庭檢察官所到庭更正者，為起訴所指之被
    告犯罪時、地。
  (四)被告查有如本判決事實欄一(三)(四)所載之犯罪科刑及刑之執行
    情形，此有臺灣高等法院被告前案紀錄表在卷可考。乃於前
    案有期徒刑執行完畢後，五年以內，故意再犯本起最重本刑
    有期徒刑以上之罪，為累犯，應依刑法第四十七條第一項規
    定，加重其刑。
  (五)本院審酌被告犯罪之動機、吸食頻率、曾有施用毒品之前科
    仍不知戒除，兼以被告犯後坦承犯行而表悛悔之犯後態度，
    及其本案所為雖對己身健康戕害甚鉅，然其究非可與侵害他
    人法益之犯罪行為等量齊觀，尤以之於此類「施用毒品」之
    行為人而言，毒品危害防制條例之立法目的亦非重在嚴懲，
    而係重在彼等「病患性」行為之矯治等一切情狀，量處如主
    文所示之刑。
據上論斷，應依刑事訴訟法第二百七十三條之一第一項、第二百
九十九條第一項前段，毒品危害防制條例第二十三條第二項、第
十條第一項，刑法第十一條前段、第四十七條第一項，判決如主
文。
本案經檢察官張志明到庭執行職務。
中    華    民    國    99    年    12    月    9     日
                  刑事第五庭法  官  王慧惠
以上正本證明與原本無異。
如不服本判決應於收受送達後10日內向本院提出上訴書狀，並應
敘述具體理由；其未敘述上訴理由者，應於上訴期間屆滿後20日
內向本院補提理由書(均須按他造當事人之人數附繕本)「切勿逕
送上級法院」。
中    華    民    國    99    年    12    月    9     日
                            書記官  王一芳
附錄論罪法條：
毒品危害防制條例第10條第1 項
施用第一級毒品者，處6 月以上5 年以下有期徒刑。

司法院資訊處製作；財團法人民間司法改革基金會備份。
